---
title: "1. Исследование датасета по продуктам процессинга белков протеасомой."
author: "Антон Смирнов"
date: "02.11.2022"
link-citations: true
output: html_document
bibliography: bib/references_look_ms_data.bib
---

Датасет взят из статьи[@specht2020]

Ссылка на датасет: <https://doi.org/10.17632/nr7cs764rc.1>

Датасет представляет из себя совокупность результатов процессинга пептидов разными протеасомами in vitro. Пептиды определяли с помощью масс-спектрометрии.

```{r}
library(dplyr)
library(stringr)
library(ggplot2)

proteasome.data = read.csv("../data/source/10.1038_s41597-020-0487-6.csv")
str(proteasome.data)
```

Посмотрим на основные интересующие нас моменты: тип протеасомы, видовое разнообразие, тип сплайсинга, разнообразие белков.

```{r}
proteasome.data %>% count(spliceType, species, protIsotype)
```

Как можно заметить, все сделано на человеческих белках, преобладают несплайсированные формы, крайне мало образцов, процессированных 26S протеосомой(20S + регуляторные субъединицы). Для дальнейшего рассмотрения возьмем не сплайсированные формы, процессированные 20S протеосомой без посттрансляционных модификаций.

```{r}
not.spliced = proteasome.data[proteasome.data$spliceType  == "" & 
                                grepl("20S", proteasome.data$protIsotype) &
                                proteasome.data$PTM  == "",]
not.spliced %>% count(substrateOrigin)

immuno = not.spliced[not.spliced$protIsotype == "20S immuno",]
standard = not.spliced[not.spliced$protIsotype == "20S standard",]
```

Определим сайты протеолиза иммунопротеосомы.

```{r}
i.pos = immuno %>% pull(positions) %>% str_split_fixed("_",2) %>% 
  as.data.frame() %>% mutate(across(where(is.character), as.numeric))
colnames(i.pos) = c("N","C")
i.pos$substrateSeq = immuno$substrateSeq
i.sites = append(substr(i.pos$substrateSeq,i.pos$N - 1,i.pos$N),substr(i.pos$substrateSeq,i.pos$C,i.pos$C+1))             
i.sites.stat = as.data.frame(round(table(i.sites) / length(i.sites),5))%>% mutate(N = substr(i.sites,1,1))
head(i.sites.stat, n = 10)
table(i.sites.stat$N)

```

Определим сайты разрезания стандартной протеосомы

```{r}
s.pos = standard %>% pull(positions) %>% str_split_fixed("_",2) %>% 
  as.data.frame() %>% mutate(across(where(is.character), as.numeric))
colnames(s.pos) = c("N","C")
s.pos$substrateSeq = standard$substrateSeq
s.sites = append(substr(s.pos$substrateSeq,s.pos$N - 1,s.pos$N),substr(s.pos$substrateSeq,s.pos$C,s.pos$C+1))             
s.sites.stat = as.data.frame(round(table(s.sites) / length(s.sites),5))%>% mutate(N = substr(s.sites,1,1))
head(s.sites.stat,n = 10)
table(s.sites.stat$N)
```

Как можно видеть, протеосомы могут разрезать белок по всем аминокислотам, но с разной частотой.

```{r}
i.N.amino.sites = as.data.frame(round(table(substr(i.sites,1,1))/length(i.sites),5))
s.N.amino.sites = as.data.frame(round(table(substr(s.sites,1,1))/length(s.sites),5))
i.N.amino.sites$class = 'immuno'
s.N.amino.sites$class = "standard"
sites = rbind.data.frame(i.N.amino.sites,s.N.amino.sites)
sites = rbind.data.frame(sites,c("C",0,"immuno"))
sites$Freq = as.numeric(sites$Freq)
colnames(sites) = c("Residue","Freq", "Class")
ggplot(sites) + geom_col(aes(x = Residue,y = Freq,colour=Class),fill = "white",position = "dodge")+scale_color_manual(values = c("immuno" = "green","standard" = "red"))


```
